【裁判字號】    90,訴,587
【裁判日期】    900620
【裁判案由】    違反電信法等
【裁判全文】
臺灣彰化地方法院刑事判決                            九十年度訴字第五八七號
    公  訴  人  臺灣彰化地方法院檢察署檢察官
    被      告  甲○○
    被      告  乙○○
右列被告因違反電信法等案件，經檢察官提起公訴 (八十九年度偵字第四一七二號)
，本院判決如左：
    主      文
乙○○、甲○○共同連續意圖為自己不法之利益，以無線方式，盜用他人電信設備通
信，均處有期徒刑參月，如易科罰金以參佰元折算壹日。行動電話壹支（電話號碼為
○九一五—四九二六六一）沒收。
    事      實
一、甲○○與乙○○二人為兄弟，二人於民國八十九年一月間某日，在乙○○位於彰
    化縣北斗鎮○○路工作之小吃店內，乙○○拾獲以為丙○○名義，電話號碼為○
    九一五—四九二六六一號之行動電話（係不知名第三人冒用丙○○名義提出申請
    租用）一具，竟意圖為自己不法之所有，予以侵占入己，而甲○○在一旁亦知悉
    乙○○拾獲上開電話。然甲○○明知上開行動電話係乙○○侵占而來係屬贓物，
    竟與乙○○共同基於意圖為自己不法利益之概括犯意聯絡，且明知未經前開行動
    電話原租用人之同意或授權，並無使用該行動電話號碼之權利，竟仍自拾獲日起
    之八十九年一月間起至同年五月間某日止，自乙○○處收受上開行動電話並與乙○○輪流連續多次盜用撥打上開行動電話予范偉士、陳怡君等人，均讓和信電訊
    股份有限公司行動電話之通信系統陷於錯誤，對於該二人提供服務，而獲有財產
    上之不法利益。嗣因丙○○報警，迄至八十九年五月二十五日下午三時二十分許
    ，始在其二人位於彰化縣北斗鎮○○街八十五號之住處，為警當場查獲。
二、案經彰化縣警察局彰化分局報請臺灣彰化地方法院檢察署檢察官偵查起訴。
    理      由
一、訊據被告乙○○對於於右揭時地拾獲行動電話及未經同意，盜用撥打行動電話等
    事實坦承不諱；訊據被告甲○○固供承有使用行動電話之事實，惟辯稱：電話是
    哥哥乙○○借伊，伊不知是他哥哥撿到云云。惟查，右揭犯罪事實，業據被告乙○○於偵查供稱「我從二月就開始借予給我弟弟甲○○使用，甲○○沒有還我，
    我撿到時，甲○○有看到」、「（問：為何之前你弟弟說你電話是何來，他並不
    知道？）他（即甲○○）是不知道電話號碼」等語。且衡諸常情，行動電話之通
    話費用較高，向他人借用行動電話頂多打幾通即馬上返還他人，若非被告二人皆
    已認知上開行動電話係屬他人所有而屬贓物，不影響被告乙○○平時對他人之連
    絡，豈有一借即數月之理？再者，上開行動電話既係向被告乙○○所借，則在被
    告甲○○使用期間，理應一再有人打電話給原申請門號之人，被告甲○○豈未發
    覺其中事有蹊蹺？參以上開電話八十九年四月份之電話費用高達一萬八千七百五
    十四元，此有和信八十九年四月份電信費帳單附卷可稽，顯已超出常人之使用頻
    率，足見被告甲○○在主觀上理應知悉上開電話係被告乙○○所拾獲，不用負擔
    電話費用，始敢肆無忌憚地使用上開電話。雖被告乙○○嗣後於本院審理中改稱
    ：甲○○當時在伊工作之地方，伊以為甲○○有看到云云，惟查若非被告甲○○
    確實有看到，被告乙○○豈會供稱：甲○○是不知道電話號碼等語，故被告乙○○於本院審理中所言，顯係事後迴護被告甲○○之詞，尚難採信。此外，復據證
    人范偉士於警訊時證述明確，並有通話明細、電信費帳單、服務申請表各一紙附
    卷可稽。是被告甲○○所辯顯係事後卸責之詞，不足採信。被告乙○○明知該行
    動電話係屬離本人所持有之物，竟未依法報請警察機關協尋失主，反予以拾取供
    己撥打使用，又被告二人明知上開電話係屬離本人所有之物，仍多次使用上開電
    話，渠等顯有為自己不法所有利益之意圖亦甚明確，是被告二人犯行均應堪認定
    。
二、核被告乙○○所為，係犯刑法第三百三十七條之侵占脫離物罪、第三百三十九條
    第二項之詐欺得利罪、電信法第五十六條第一項之盜用他人電信設備罪。被告甲○○所為係犯刑法第三百四十九條第一項收受贓物罪、第三百三十九條第二項之
    詐欺得利罪、電信法第五十六條第一項之盜用他人電信設備罪。被告二人先後多
    次盜用行動電話及詐欺得利之犯行時間緊接，犯罪構成要件相同，顯係基於概括
    犯意反覆為之，為連續犯，依法均應加重其刑。又被告乙○○所為上開三罪間及
    被告甲○○所為之上開三罪間均有方法與結果之牽連關係，均應依刑法第五十五
    條後段規定，從一重之電信法第五十六條第一項處斷。被告二人間就上開盜用他
    人電信設備罪及詐欺得利罪間有犯意聯絡及行為分擔，為共同正犯。至被告甲○○所犯收受贓物罪部分雖未據公訴人提起公訴，惟查被告甲○○此部分犯行與前
    揭盜用他人電信設備罪間有牽連之裁判上一罪關係，本院自得併予審理，附此敘
    明。查被告乙○○高職畢業，被告甲○○為高職肄業，應有相當之智識程度，因
    貪圖小利，竟將他人之行動電話侵占入己或予以收受，且侵占後更嗣無忌憚地盜
    用他人行動電話，致生損害於電信公司及原申請人，但念及被告二人犯後仍能主
    動繳納電話費用，彌補和信電訊股份有限公司及原申請人損失，此有電話費收據
    乙紙在卷可參等一切情狀，分別量處如主文所示之刑，並諭知易科罰金之折算標
    準，以資懲戒。至上開行動電話雖未扣案，然不能證明業已滅失，仍應依電信法
    第六十條規定，不問屬犯人與否，併予宣告沒收。又被告二人雖皆未曾受有期徒
    刑以上之宣告，此亦有台灣高等法院被告全國前案紀錄表可稽，惟被告二人於犯
    罪後，對於上開行動電話之去處均推託曰不知情，足見被告二人於案發後，尚未
    深切悔悟，且本件亦無任何不適於執行之情況，爰不宣告緩刑，併此敘明。
三、至公訴意旨另以被告乙○○拾獲上開行動電話時，被告甲○○亦在一旁有看到乙○○拾獲上開電話，且被告甲○○事後亦盜用上開行動電話，因認被告甲○○與
    被告乙○○間為刑法第三百三十七條之侵占脫離物罪之共同正犯。惟按犯罪事實
    應依證據認定之，無證據不得推定其犯罪事實，又不能證明被告犯罪者，應諭知
    無罪之判決，此於刑事訴訟法第一百五十四條及同法第三百零一條第一項分別定
    有明文。訊據被告甲○○堅詞否認有共同侵占之犯行，辯稱伊不知悉上開行動電
    係向被告乙○○所拾獲等語，雖被告林明此俊此部分辯解並不可採，已如前述，
    然查被告乙○○於本院審理中供稱伊撿到上開行動電話當時，被告甲○○並沒有
    說什麼話，且伊係在八十九年一月間某日侵占上開行動電話，迨八十九年二月間
    始借予被告甲○○等語，足見上開侵占脫離物罪之犯行，僅被告乙○○一人為之
    ，否則若係被告二人共同侵占，被告甲○○尚無向被告乙○○借用之理，從而尚
    難僅憑被告乙○○於侵占上開行動電話時，被告甲○○在一旁亦知悉之情況即遽
    認定被告甲○○與被告乙○○間有犯意之聯絡及行為之分擔。此外，復查無其他
    積極證據足以認定被告甲○○有共同侵占上開行動電話之犯行。惟被告甲○○此
    部分罪嫌與前開詐欺得利罪及盜用他人電信設備罪間有牽連之裁判上一罪關係，
    爰不另為無罪之諭知，附此敘明。
據上論斷，應依刑事訴訟法第二百九十九條第一項前段，電信法第五十六條第一項、
第六十條，刑法第三百三十七條、第三百三十九條第二項、第三百四十九條第一項、
第四十一條第一項、第五十五條、第五十六條，罰金罰鍰提高標準條例第一條前段、
第二條，判決如主文。
本案經檢察官陳信宏到庭執行職務。
中      華      民      國      九十      年      六      月    二十    日
                                臺灣彰化地方法院刑事第三庭
                                    法      官  詹秀錦
右正本證明與原本無異。
如不服本判決，應於送達後十日內向本院提出上訴狀( 須附繕本 )。
告訴人或被害人對於判決如有不服具備理由請求檢察官上訴者，其上訴期間之計算係
以檢察官收受判決正本之日期為準。
                                    法院書記官  莊何江
中      華      民      國      九十      年      六      月      八    日
電信法第五十六條第一項、刑法第三百三十七條、第三百三十九條第二項、第三百四
十九條第一項


司法院資訊處製作；財團法人民間司法改革基金會備份。
